臺灣高雄地方法院刑事判決　　　　　　　　　　　　九十一年度交易字第二九八號
　　公　訴　人　臺灣高雄地方法院檢察署檢察官
　　被　　　告　甲○○
右列被告因過失致死案件，經檢察官提起公訴（九十一年度偵字第六三七二號、第七
一八四號），本院判決如左：
    主  文
甲○○因過失致人於死，處有期徒刑捌月。
    事  實
一、古振梅考領有重型機車駕駛執照，於民國九十一年三月十二日上午，騎乘車牌Ｏ
    ＴＳ─九三七號重型機車欲前往位於高雄縣旗南一路龍鳳水餃公司上班，遂沿高
    雄縣（起訴書誤載為「線」）旗山鎮○○○路由北往南方向行駛，於同日七時二
    十分許，行經該路六十五巷三十五號前，本應注意機車行駛時，應注意車前狀況
    ，並隨時採取必要之安全措施，而依當時天氣晴朗，當時路面乾燥、無缺陷亦無
    障礙物、視距良好，並無不能注意之情事，竟疏未注意，適有行人龔侯金女疏未
    注意行人在劃有分向限制線（雙黃線）之路段禁止穿越道路之規定，貿然進入該
    劃有分向限制線之前開路段外車道逕自外車道欲橫越馬路，古振梅因疏未注意車
    前狀況，致其所騎乘之機車撞及龔侯金女，龔侯金女當場倒地，因而受有顱內出
    血之傷害，經送醫急救後，延至同年月十三日十六時二十分許，終因顱內出血不
    治死亡。古振梅於肇事後，在未被有偵查犯罪職權之公務員發覺前，向前往現場
    處理車禍之高雄縣警察局旗山分局建國分駐所警員鄧福榮自首犯罪，坦承肇事而
    接受裁判。
二、案經龔侯金女之夫乙○○告訴及臺灣高雄地方法院檢察署檢察官自動檢舉偵查起
    訴。
    理  由
一、訊據被告甲○○固不否認於右揭時、地駕駛車牌ＯＴＳ－九三七號機車撞擊被害
    人龔侯金女致死之事實，惟辯稱：（一）伊是遵守交通規則，因被害人沒有遵守
    交通規則橫越馬路才會造成此車禍，伊認為伊沒有過失，當時伊也按喇叭警示（
    二）且當時警察處理時，我有和被害人兒子說可以送到旗山醫院，那邊醫療設備
    比較好，但他們卻送私人溪州醫院，照斷層掃瞄時間間隔太久，後來轉到長庚醫
    院，醫生說送來太慢，無法救治云云。經查：
（一）上開被告於前揭時、地駕車撞及穿越馬路之行人即被害人龔侯金女之事實，除
      據被告坦承不諱外，並有道路交通事故調查表一份及現場照片二幀在卷可稽。
      又被害人龔侯金女確因本件車禍經送醫救治仍不治死亡等情，復據臺灣高雄地
      方法院檢察署檢察官督同法醫相驗明確，有勘驗筆錄、相驗屍體證明書及驗斷
      書及被害人屍體照片三幀在卷可憑（見相字卷第七頁、第九頁至十八頁），是
      此部分被告之自白，核與事實相符，應屬可信。
（二）至被告雖辯稱其無過失云云，惟按汽車駕駛人應注意車前狀況，並隨時採取必
      要之安全措施，道路交通安全規則第九十四條定有明文。依前揭道路交通事故
      調查表一份及現場照片二幀所示，肇事當時天候晴，道路為直路，路面乾燥、
      無缺陷、無障礙物、視詎良好，且並無任何路樹遮敝，依其情況，並無不能注
      意車前狀況之情事，而依被告所自承當時係欲前往公司上班而行走該路段，顯
      該路段為其每日上班必經之路，其對該路段之交通情況應該知之甚詳，參酌告
      訴人於警訊所陳及被告於本院審理時所供（本院刑事卷第四四頁），車禍現場
      有一果菜市場，且有一個學校之情以觀，則當可預期隨時可能有突發狀況發生
      才是，而被告既係如此熟悉該路段之交通狀況，竟未注意車前狀況，隨時採取
      必要之安全措施，因而駕車撞擊準備穿越馬路之行人龔侯金女，使被害人死亡
      ，其有過失甚明。
（三）且本件經送台灣省高屏澎區車輛行車事故鑑定委員會鑑定，其結果係認「龔侯
      金女雙黃線穿越道路為肇事主因；甲○○駕駛重機車未注意車前狀況為肇事次
      因」，此有台灣省高屏澎區車輛行車事故鑑定委員會九十一年十一月一日高屏
      澎鑑字第九一一六三三號函暨鑑定意見書（本院刑事卷第四八頁）一份在卷可
      參，亦同此認定。雖被害人雙黃線穿越道路，就本件車禍事故之發生亦有過失
      ，業據上開鑑定委員鑑定在卷，然仍不能因被害人之過失，而解免被告之罪責
      。
（四）另被告雖辯以：因送私人溪州醫院照斷層掃瞄時間間隔太久，後來轉到長庚醫
      院，醫生說送來太慢，無法救治云云，惟經本院分別函詢上開二間醫院，其中
      溪州醫院對於當時之情形，所採取之急救措施，期間是否有因機器故障而延宕
      係表示：「病患於九十一年三月十二日上午七時五十九分因車禍急診入院，‧
      ‧‧，八時十六分先行安排頭部Ｘ光檢查，結果並無異常，‧‧‧，約九時左
      右病患頭痛嘔吐現象，疑有腦震盪出血，於九時十五分做電腦斷層攝影檢查，
      檢查中顯像有兩側顱內出血，就馬上安排轉診，並無機器故障延宕情事，離院
      時意識仍清醒且能自主呼吸」等情，有該院函覆之函文附卷可稽（本院刑事卷
      第三十頁），且經本院調取該電腦斷層攝影片，並當庭勘驗該電腦斷層攝影建
      檔資料日期，係九時十四分許至九時十八許止，有本院訊問筆錄在卷可稽（第
      四五頁），顯無被告所述之情事；而轉診醫院即長庚醫院對於本院詢問如提早
      一至二小時送醫，是否對於診治結果會有不同情況，或可救治成功等問題，係
      表示：「病患龔侯金女於九十一年三月十二日至本院急診時因腦部出血呈昏迷
      狀態，有生命危險。因其腦部嚴重受傷，若提早送醫治療，效果亦不佳」等語
      ，亦有該院九十一年七月二十五日（９１）長庚院高字第二○五一號函文一份
      在卷可參（本院刑事卷第三三頁），足見本件被害人龔侯金女之死亡係因車禍
      致其頭部嚴重受創終因顱內出血不治而死亡，實與醫院採取何種救治之方法並
      無太大之關連。
（五）綜上所述，被告就本件車禍之發生確有過失行為，且其過失行為確使被害人因
      而死亡，是被告之過失行為與被害人之死亡結果間，應具有相當因果關係無疑
      。故事證應屬明確，被告之犯行應堪認定。
二、核被告所為，係犯刑法第二百七十六條第一項過失致人於死罪。又被告於肇事後
    於處理員警到場尚不知何人為肇事者時，即自承為肇事者，並接受裁判，業據證
    人即高雄縣警察局旗山分局建國分駐所警員鄧福榮證稱明確在卷（本院刑事卷第
    十六頁），經核與自首之規定相符，應依刑法第六十二條前段之規定，減輕其刑
    。爰審酌被告並無前科，有台灣高等法院被告全國前案紀錄表一份在卷可憑，素
    行尚稱良善，惟因一時疏於注意前揭道路交通安全規則之規定而肇事致被害人死
    亡甚屬不該，另現尚未與被害人家屬達成和解，再被害人亦與有過失一切情狀，
    量處如主文所示之刑，以資懲儆。
據上論斷，應依刑事訴訟法第二百九十九條第一項前段，刑法第二百七十六條第一項
、第六十二條前段，罰金罰鍰提高標準條例第一條前段，判決如主文。
本案經檢察官何景東到庭執行職務。
中      華      民      國      九十一      年    十二    月    十六    日
                                  臺灣高雄地方法院交通法庭
                                      法  官  楊  宗  翰
右正本證明與原本無異。
如不服本判決，應於判決送達後十日內，向本院提出上訴狀。
                            書記官  陳  怡  真
中      華      民      國      九十一      年    十二    月    十六    日
附錄本判決論罪之法條：
刑法二百七十六條第一項
    因過失致人於死者，處二年以下有期徒刑、拘役或二千元以下罰金。
